臺灣新北地方法院行政訴訟判決
                                      111年度交字第96號
原      告  秦正漢  

被      告  新北市政府交通事件裁決處
                      設新北市○○區○○路○段000號2樓
代  表  人  李忠台    住同上 
訴訟代理人  黃曉妍    律師
                      住○○市○○區○○○路○段0號5樓之
                        1
上列當事人間因交通裁決事件，原告不服被告中華民國111年1月
28日新北裁催字第48-CZ0000000號違反道路交通管理事件裁決，
提起行政訴訟，本院判決如下：
    主  文
一、原告之訴駁回。
二、訴訟費用新臺幣參佰元由原告負擔。
    事實及理由
壹、程序方面
    原告係不服被告依違反道路交通管理處罰條例（下稱道交處
    罰條例）第12條第1項第7 款、第2項規定所為之裁決，而提
    起行政訴訟撤銷之訴，經核屬於行政訴訟法第237條之1 第1
    項規定之交通裁決事件（道交處罰條例第8條第1項第1 款規
    定之範圍），自應依行政訴訟法第2編第3章規定之交通裁決
    事件訴訟程序，依卷內證據資料，事證已甚明確，爰依同法
    第237條之7規定，不經言詞辯論，逕為判決。
貳、實體方面
一、爭訟概要：
　　緣原告秦正漢駕駛名下車牌號碼00-000號大型重型機車（下
    稱系爭機車），於民國（下同）110年9月28日11時06分，行
    經板橋區新北環快(約6K處)時，因有「號牌不依指定位置懸
    掛」之違規行為，經民眾於110年9月29日檢具違規影片向新
    北市政府警察局海山分局（下稱原舉發單位）檢舉，並經原
    舉發單位員警認定違規屬實，爰於110年10月14日填製新北
    市警交大字第CZ0000000號舉發違反道路交通管理事件通知
    單予以舉發，記載應到案日期為110年11月28日前，案件於
    同日移送被告，原告向被告提出申訴，經被告向原舉發單位
    及相關單位重新查證後，認原告有上開違規行為，乃依道路
    交通管理處罰條例第12條第1項第7款、第2項規定，於111年
    1月28日依原告之申請製開新北裁催字第48-CZ0000000號違
    反道路交通管理事件裁決書，裁處原告「罰鍰新台幣5,400
    元整，吊銷汽車牌照」，原告不服，提起交通裁決事件撤銷
    之訴。
二、原告主張要領及聲明：
㈠、主張要旨：
⑴、民眾檢舉（附採證照片），違規事實為「號牌不依指定位懸
    掛」舉發違反法條為道路交通管理處罰條例第12條1項7款，
    此舉發事件顯有誤謬：依據道路交通安全規則第十一條規定
    ，最大輸出馬力五十四馬力（HP)以上之大型重型機車號牌
    每車二面，應「正面懸掛於車輛「前後端之明顯適當位置」
    、、、如若上訴人未將車號牌懸掛於「正面」明顯適當位置
    ，新北市政府警察局如何能依據民眾檢舉照片，即辨識出上
    訴人車牌號，並據此以郵件寄送通知單予上訴人？
⑵、更有甚者，上訴人（即原告）此前曾於民國110年6月12日收
    過相同車輛之測速照相罰單（單號AC0000000)，當時上訴人
    車號牌懸掛位置與今無異，顯見交通警政與監理單位可清楚
    辨識上訴人車號牌，且對於車牌號懸掛位置本無任何異議。
    但現僅因”民眾檢舉”，即率爾舉發上訴人違反道路交通管理
    處罰條例第12條1項07款，其適法性明顯不符，請貴單位詳
    查，並撤銷此項舉發。
㈡、聲明：⑴原處分撤銷。⑵訴訟費用由被告負擔。
三、被告答辯要領及聲明：
㈠、答辯要旨：
⑴、經查，按上開安全規則第11條規定，機車號牌應「正面」懸
    掛於車輛後端之「明顯適當位置」，並保持其「清晰明確無
    任何不能辨識牌號之情形」，足見機車號牌之懸掛，當非僅
    懸掛於機車後端為已足，尚須其懸掛之角度、幅度，於該車
    輛行進中可達令用路人易於辨識該牌號之程度時，方符上揭
    規定意旨所指之「明顯適當位置」。揆諸汽車號牌制度建立
    之緣由，非單純在貫徹主管機關之車籍管理，於交通違規或
    事故發生時，亦可便於相關單位發現違規或肇事之車輛駕駛
    人並予以究責，而具有辨識路上行駛中車輛之特定功效，對
    於道路交通安全之管理、維護，自屬重要；故為加強主管機
    關對於道路交通管理之有效性，及利於其他用路人對於車輛
    之識別，並藉此保障其等行車安全等目的，立法者乃以前揭
    規定，課以汽車所有人必須依法懸掛汽車號牌之作為義務。
⑵、交通部公路總局108年12月13日路監車字第1080152156號函有
    關交通部召開汽機車改裝事宜檢討專案，機車後牌上移及角
    度傾斜，應符合道路交通安全規則第11條規定；本件經查交
    通部公路總局臺北區監理所板橋監理站回復函（被證5）內
    容略以：「經檢視檢舉照片及陳述書，旨揭車輛懸掛方式有
    違前揭規則規定，單側懸掛方式易形成另一側因車體車牌使
    不能辨認其牌號…」，比對系爭車輛之原始車輛型式(被證5)
    ，其『原設有固定位置』為後車輪上方水平處，若原告依車輛
    原有設計懸掛號牌，其車號自得使其他用路人輕易辨識，惟
    參採證照片(被證2)原告未將車輛後方號牌掛於系爭車輛後
    方原設有固定位置，反將號牌直立側掛於系爭機車左側；且
    於採證影片觀之，檢舉人車輛行駛於原告左後方僅在距離系
    爭車輛不足一組車道線長時方能辨識車牌，且並非正面視線
    範圍內得辨識，顯已使民眾或員警對於直接辨識系爭車輛車
    號產生困難，需於靜止狀態時方能辨識其車號(如拍攝後以
    照片觀察)，其行為顯已符合之違規態樣，有民眾拍攝之違
    規採證光碟(附件一「CZ0000000.mov」11:06:19~11:06:24)
    可稽，顯與道路交通安全規則所定懸掛「原設有固定位置」
    不符，亦非屬「正面懸掛於車輛前後端之明顯適當位置」，
    而屬處罰條例第12條第1項第7款所定「領有號牌而不依指定
    位置懸掛」之違規行為至明。
⑶、再者，原告既為合法考領機車駕駛執照之人，有機車車籍查
    詢資料及駕駛人基本資料（被證8）為憑，且原告為具有正
    常智識程度之成年人，其對上述規定應知之甚詳，並應確實
    遵守。是原告前揭所述，無非單方所執之詞，委無足取。綜
    上所述，被告依法裁處，應無違誤。原告之訴為無理由，陳
    請判決如答辯聲明所載，以維法紀。
㈡、聲明：⑴原告之訴駁回。⑵訴訟費用由原告負擔。
四、爭點事項：
㈠、原告主張如未將車號牌懸掛於「正面」明顯適當位置，舉發
    單位如何能依據民眾檢舉照片，辨識出原告車牌號，是否有
    理由?
㈡、原告主張前曾收過相同車輛之測速照相罰單，當時車號牌懸
    掛位置與今無異，顯見交通警政與監理單位無任何異議，僅
    因民眾檢舉即率爾舉發，其適法性明顯不符，是否有理由？
五、本院的判斷：
㈠、前提事實：
    爭訟概要所述之事實，除上開兩造之爭執點外，餘為兩造所
    不爭執，並有民眾檢舉明細、新北市警交大字第CZ0000000
    號舉發違反道路交通管理事件通知單及違規照片、案件移送
    記錄及合法送達資料、原告申訴書、新北市政府警察局海山
    分局110年12月3日新北警海交字第1103969423號函、交通部
    公路總局臺北區監理所板橋監理站110年12月7日北監板站字
    第1100356178號函及車輛安全審驗型式圖片、新北裁催字第
    48-CZ0000000號違反道路交通管理事件裁決書及送達證書、
     新北市政府警察局海山分局111年3月7日新北警海交字第11
    13949166號函、機車車籍查詢及駕駛人基本資料、採證光碟
    等資料在卷可證（見本院卷第51至91頁），此事實應堪認定
    。
㈡、應適用的相關法令：
⑴、道路交通安全規則第11條第1項第3款規定：「汽車號牌懸掛
    位置，除原設有固定位置外，應依下列規定懸掛固定：三、
    機車及拖車號牌每車一面，應正面懸掛於車輛後端之明顯適
    當位置。但汽缸總排氣量五百五十立方公分以上或電動機車
    之馬達及控制器最大輸出馬力五十四馬力（HP）以上之大型
    重型機車號牌每車二面，應正面懸掛於車輛前後端之明顯適
    當位置；其前方號牌並得以直式或橫式之懸掛或黏貼方式為
    之。」。
⑵、道路交通管理處罰條例第92條第1 項規定：「車輛分類、汽
    車牌照申領、異動、管理規定、汽車載重噸位、座位立位之
    核定、汽車檢驗項目、基準、檢驗週期規定、汽車駕駛人執
    照考驗、換發、證照效期與登記規定、車輛裝載、行駛規定
    、汽車設備變更規定、動力機械之範圍、駕駛資格與行駛規
    定、車輛行駛車道之劃分、行人通行、道路障礙及其他有關
    道路交通安全等事項之規則，由交通部會同內政部定之。」
    。
⑶、道路交通管理處罰條例第7條之1：「對於違反本條例之行為
    者，民眾得敘明違規事實或檢具違規證據資料，向公路主管
    或警察機關檢舉，經查證屬實者，應即舉發。但行為終了日
    起逾七日之檢舉，不予舉發。」。
⑷、道路交通管理處罰條例第12條第1 項第7款、第2項後段規定
    ：「汽車有下列情形之一者，處汽車所有人三千六百元以上
    一萬零八百元以下罰鍰，並禁止其行駛：....七、已領有號
    牌而未懸掛或不依指定位置懸掛。（第2項）前項...第5款
    至第7款之牌照吊銷之。」。
⑸、違反道路交通管理事件統一裁罰基準及處理細則第1條規定：
    「本細則依道路交通管理處罰條例第92條第4項規定訂定之
    。」、第2條第1、2項規定：「處理違反道路交通管理事件
    之程序及統一裁罰基準依本細則之規定辦理。」、「前項統
    一裁罰基準，如附件違反道路交通管理事件統一裁罰基準表
    ....」
⑹、依違規行為時點之違反道路交通管理事件統一裁罰基準表記
    載，汽車駕駛人違反道交處罰條例第12條第1項第7款規定，
    於期限內繳納或到案聽候裁決者，應處罰鍰5400元（另吊銷
    汽車牌照）核此規定，係基於母法之授權而為訂定，且就違
    反道路交通管理事件統一裁罰基準及處理細則附件所示統一
    裁罰基準表中有關道交處罰條例第12條第1項第7款裁罰基準
    內容，並未牴觸母法，被告自得依此基準而為裁罰。
㈢、依上開道路交通安全規則第11條規定，機車號牌應「正面」
    懸掛於車輛後端之「明顯適當位置」，並保持其「清晰明確
    無任何不能辨識牌號之情形」，足見機車號牌之懸掛，當非
    僅懸掛於機車後端為已足，尚須其懸掛之角度、幅度，於該
    車輛行進中可達令用路人易於辨識該牌號之程度時，方符上
    揭規定意旨所指之「明顯適當位置」。揆諸汽車號牌制度建
    立之緣由，非單純在貫徹主管機關之車籍管理，於交通違規
    或事故發生時，亦可便於相關單位發現違規或肇事之車輛駕
    駛人並予以究責，而具有辨識路上行駛中車輛之特定功效，
    對於道路交通安全之管理、維護，自屬重要；故為加強主管
    機關對於道路交通管理之有效性，及利於其他用路人對於車
    輛之識別，並藉此保障其等行車安全等目的，立法者乃以前
    揭規定，課以汽車所有人必須依法懸掛汽車號牌之作為義務
    。
㈣、原告行政訴訟主張意旨略以「①原告號牌懸掛位置符合道路交
    通安全規則第11條規定之車輛『前後端之明顯適當位置』，若
    不符規定原舉發單位何以依民眾檢舉照片辨識出系爭車輛之
    車號②前曾收過相同車輛之測速照相罰單，當時車號牌懸掛
    位置與今無異，顯見交通警政與監理單位無任何異議，僅因
    民眾檢舉即率爾舉發，其適法性明顯不符」等語置辯。惟查
    ：　　
⑴、依110年12月7日北監板站字第1100356178號交通部公路總局
    臺北區監理所板橋監理站回復函（見本院卷第71頁）說明事
    項三內容略以：「經檢視檢舉照片及陳述書，旨揭車輛懸掛
    方式有違前揭規則規定，單側懸掛方式易形成另一側因車體
    遮蔽使不能辨認其牌號…」，比對系爭車輛之車輛安全審驗
    型式圖片（見本院卷第73頁），其『原設有固定位置』為後車
    輪上方水平處，若原告依車輛原有設計懸掛號牌，其車號自
    得使其他用路人輕易辨識，惟參以採證違規照片（見本院卷
    第55-56頁）所示：原告未將車輛後方號牌掛於系爭車輛後
    方原設有固定位置，反將號牌直立側掛於系爭機車左側；且
    依採證照片觀之，檢舉人車輛行駛於原告左後方僅在距離系
    爭車輛不足一組車道線長時方能辨識車牌，且並非正面視線
    範圍內得辨識，顯已使民眾或員警對於直接辨識系爭車輛車
    號產生困難，需於靜止狀態時方能辨識其車號(如拍攝後以
    照片觀察)，其行為顯已符合之違規態樣，顯與道路交通安
    全規則所定懸掛「原設有固定位置」不符，亦非屬「正面懸
    掛於車輛前後端之明顯適當位置」，而屬處罰條例第12條第
    1項第7款所定「領有號牌而不依指定位置懸掛」之違規行為
    至明，是以原告主張前曾收過相同車輛之測速照相罰單，若
    不符規定原舉發單位何以依民眾檢舉照片辨識出系爭車輛之
    車號，然舉發單位須於靜止狀態時並由全方位照片，方能辨
    識其車號，雖非完全不能辨識其車號，然本件處罰要件須符
    合正面懸掛於車輛後端之明顯適當位置，與能否辨識其車號
    無涉，是以原告主張舉發單位何以依民眾檢舉照片辨識出系
    爭車輛之車號，委無足採。
⑵、又原告主張前曾收過相同車輛之測速照相罰單，當時車號牌
    懸掛位置與今無異等語。然當時舉發單位告發原告違規超速
    違規行為，係針對原告違規超速行為加以處罰，並非表示交
    通警政與監理單位無任何異議，而依交通部公路總局108年1
    2月13日路監車字第1080152156號函有關交通部召開汽機車
    改裝事宜檢討專案，機車後牌上移及角度傾斜，應符合道路
    交通安全規則第11條規定，況原告並未提出當時測速照相罰
    單所附違規照片，是否如原告所述，當時車號牌懸掛位置與
    今無異，且民眾依上開道路交通管理處罰條例第7條之1規定
    ，檢具違規證據資料，向公路主管或警察機關檢舉，其適法
    性並無不合。
㈤、原告既為合法考領機車駕駛執照之人，此有機車車籍查詢資
    料及駕駛人基本資料（見本院卷第87-89頁）在卷為憑，且
    原告為具有正常智識程度之成年人，其對上述規定應知之甚
    詳，並應確實遵守。是原告前揭所述，無非單方所執之詞，
    委無足取。綜上所述，原告主張，容有未洽，原告所有大型
    機車，於上開時、地，經駕駛而有「號牌不依指定位置懸掛
    」之違規行為，核屬明確，要可認定。從而，被告依道交處
    罰條例第12條第1項第7款、第2 項後段及裁罰基準及處理細
    則規定，裁處如原處分所示，並無違誤。是原告訴請撤銷原
    處分，為無理由，應予駁回。
六、本判決基礎已臻明確，兩造其餘攻擊防禦方法與訴訟資料，
    經本院審核後，認與本判決結果不生影響，且無調查之必要
    ，爰不再一一論述及為調查。
七、結論：原處分並無違誤，原告訴請撤銷為無理由，應予駁回
    。本件第一審裁判費為300 元，所以確定第一審訴訟費用額
    為300 元，由原告負擔。
八、依行政訴訟法第195 條第1 項後段、第236 條、第98條第1
    項前段、第237 條之8 第1 項、第237 條之9 第1 項，判決
    如主文。
中　　華　　民　　國　　111 　年　　5 　　月　　13　　日
                  行政訴訟庭  法  官  陳伯厚
一、上為正本係照原本作成。
二、如不服本判決，應於判決送達後20日內，向本院提出上訴狀
    並表明上訴理由（原判決所違背之法令及其具體內容或依訴
    訟資料可認為原判決有違背法令的具體事實），其未載明上
    訴理由者，應於提出上訴後 20 日內向本院補提理由書（上
    訴狀及上訴理由書均須按他造人數附繕本，如未按期補提上
    訴理由書，則逕予駁回上訴），並應繳納上訴裁判費新臺幣
    750 元。　　
                              書記官  陳柔吟　　
中　　華　　民　　國　　111 　年　　5 　　月　　13　　日